臺灣高等法院刑事裁定　　　　　　　　 100年度聲字第1489號
聲　請　人
即　被　告　張志誠
上列聲請人因殺人未遂案件，聲請解除限制出境，本院裁定如下
：
    主  文
聲請駁回。
    理  由
一、聲請意旨略以：聲請人即被告張志誠就被訴殺人未遂案件，
    已與被害人達成和解，且在台有恆產及固定住所，並正常工
    作，無逃亡之虞，相關證據亦已調查完畢，無勾串或變造之
    虞。聲請人前於上海經營夜市小吃，因本案返台受審，所遺
    債務未決，亟待處理，以如期給付和解金額，並因應工作需
    求，爰請准予解除限制出境等語。
二、按限制被告之住居，其目的在輔助具保、責付之效力，以保
    全審判之進行及刑罰之執行。是以對具保、責付並限制住居
    之被告，有無繼續限制其住居之必要，當以此為考量。又限
    制被告出境，僅在限制被告應居住於我國領土範圍內，不得
    擅自出國，俾便於訴訟程序之進行，較之限制居住於某市某
    縣某鄉某村，其居住之範圍更為廣闊，是限制出境與限制住
    居名稱雖有不同，然限制出境亦屬限制住居之處分，係執行
    限制住居方法之一種（最高法院93年台抗字第430 號裁定參
    照）。故限制出境之處分，性質上屬於限制住居之一種，目
    的在防止被告逃亡，確保被告能於審判時到庭，以利刑事訴
    訟程序之進行，是考量解除限制出境與否，自應以訴訟之進
    行及證據之調查是否因此而受影響為判斷依據。又限制住居
    、限制出境乃僅在保全刑事偵查、審判、執行之順利進行，
    屬於刑事訴訟之保全程序，並非在確定被告對於本案是否應
    該負擔罪責與是否應科處刑罰之問題，是依卷內證據，倘被
    告犯罪嫌疑重大，確有出境滯留不歸之可能性存在，自足影
    響審判之進行或刑罰之執行，依法當得為必要之限制出境強
    制處分，以確保被告到庭接受審判或執行。是被告是否有限
    制出境之必要，而予以限制出境之強制處分，以及限制出境
    後其原因是否仍然存在，核屬事實認定之問題，法院自有依
    法認定裁量，並按照訴訟進行程度，及其他一切情狀，斟酌
    認定之權。
三、經查：
（一）聲請人因殺人未遂案件，經檢察官以聲請人涉犯刑法第27
      1條第2項、第1項殺人未遂罪嫌提起公訴，經原審以96 年
      度訴字第1164號刑事判決論以重傷害未遂罪，量處有期徒
      刑4年，減為有期徒刑2年；本院上訴審判決駁回檢察官及
      聲請人之上訴後，認聲請人涉犯刑法第278條第3 項、第1
      項之重傷害未遂犯罪嫌疑重大，有刑事訴訟法第101條第1
      項第1、3款之情形，惟無羈押必要，於98年3月12 日裁定
      准予具保停止羈押，並限制出境（海）。嗣聲請人提起第
      三審上訴，經最高法院99年度台上字第7106號判決撤銷發
      回本院審理中，先予說明。
（二）依原判決認定之犯罪事實、量處刑度，並參之本案現存卷
      證，從形式上客觀觀察，足認聲請人所涉重傷害未遂之犯
      罪嫌疑重大，所犯為最輕本刑為5 年以上有期徒刑之罪，
      有畏重罪審判、執行而為逃亡之高度誘因，有相當理由可
      認刑事訴訟法第101條第1項第1、3款之情形依然存在。且
      聲請人所涉犯嫌對被害人身體法益及社會秩序危害甚鉅，
      經審酌國家社會公益、國民法益及被告基本權利，就其目
      的與手段依比例原則權衡，認該案現由本院審理中，尚未
      判決確定，又檢察官上訴意旨仍認聲請人應成立殺人未遂
      罪，為確保將來可能之後續審判或判決確定後之刑罰執行
      程序得以順利進行，仍認有繼續限制其出境之必要。
（三）至聲請人雖以：其於大陸地區所遺債務未決，亟待處理，
      並因應工作需求，聲請解除限制出境云云，衡情尚屬聲請
      人個人財務處理等相關事項，又非必須由聲請人親自前往
      處理，經與本案審判及執行程序保全被告到庭之必要性相
      權衡結果，難認有因此准許聲請人出境之急迫性與必要性
      ，聲請意旨所陳諸情，均無足影響本院對於限制聲請人出
      境必要性之判斷，所請解除限制出境，核無理由，應予駁
      回。
四、據上論斷，依刑事訴訟法第220條，裁定如主文。
中    華    民    國   100    年    5     月    23    日
              刑事第二十四庭審判長法  官  李錦樑
                                  法  官  張惠立
                                  法  官  朱瑞娟
以上正本證明與原本無異。
如不服本裁定，應於收受送達後五日內向本院提出抗告狀。
                                  書記官  郭家慧
中    華    民    國   100    年    5     月    23    日